最高法院民事判決　　　　　　　　　　　　　　　八十六年度台上字第一五六七號
　　上　訴　人　甲○○
　　被 上訴 人　華僑商業銀行股份有限公司高雄分行
　　法定代理人　李燕峰
右當事人間請求清償借款事件，上訴人對於中華民國八十五年九月三十日台灣高等法
院高雄分院第二審判決（八十五年度重上字第三八號），提起上訴，本院判決如左：
    主  文
上訴駁回。
第三審訴訟費用由上訴人負擔。
    理  由
本件被上訴人主張：訴外人按忠貿易有限公司（以下稱晏忠公司）邀上訴人及訴外人
吳宋信等人為連帶保證人，於民國七十九年三月十二日與伊訂立保證契約，連帶保證
晏忠公司對伊於現在及將來所負之借款、票款、透支、墊款、保證、損害賠償及其他
一切債務，暨各個債務約定之利息、遲延利息、違約金及其他從屬於主債務之負擔，
惟以本金新臺幣（下同）貳仟萬元為限額，如晏忠公司對伊所負債務中任何一宗債務
到期不履行時，即喪失一切債務之期限利益，全部債務視為即時到期。嗣於八十二年
十二月十日，晏忠公司再與伊簽訂委任票據保證、承兌契約，委請伊為票據之承兌、
保證，以最高額伍佰萬元為限，並得自立約日起分批循環辦理，如晏忠公司未按期清
償簽發票據之票款，而由伊墊付款項時，晏忠公司應自墊付日起至清償日止，按墊付
時所訂之放款利率加九碼計付遲延利息，如逾期在六個月以內者，按上述利率加付百
分之十，逾期超過六個月者，按上述利率加付百分之二十計付違約金。晏忠公司於八
十四年五月四日及同年六月十五日，分別簽發八十四年十月三十一日及同年十二月十
二日到期、面額各為壹佰萬元之本票，惟屆期均未供兌，而由伊依前揭委任承兌保證
契約代墊該票款後，迄未清償。又晏忠公司於八十四年四月十四日向伊借款肆佰萬元
，約定清償日期為八十五年四月十四日，到期一次清償，利息自借款日起，按年息百
分之十點五計算；於八十四年四月二十一日向伊借款貳佰萬元，約定清償期為八十四
年十月二十一日，到期一次清償，利息自借款日起，按年息百分之十點六五計算。詎
八十四年四月二十一日借貸之二百萬元，於八十四年十月二十一日清償期屆至時，未
依約清償，全部債務均視為到期，屢經催討均不置理等情，爰依連帶保證之法律關係
，求為命上訴人給付伊捌佰萬元及分別加計如第一審判決主文所示之利息、違約金之
判決。
上訴人則以：晏忠公司並未向被上訴人借款及委任被上訴人為票據之承兌或保證。前
開七十九年三月十二日之保證契約係被上訴人擬就之定型化契約，其內容極不公平、
不合理，並違反誠信原則與公序良俗。且伊因身為晏忠公司負責人而簽立保證書，被
上訴人並未對伊解釋契約內容，部分條款亦未經伊同意，又該保證書所謂對「將來」
之債務負責，違反消費者保護法第十一條、第十二條之規定，應屬無效。另伊於七十
九年三月二十日離職時，晏忠公司與被上訴人間並無債權債務關係，至離職後所發生
之債務，並非伊所能掌控，保證契約仍要求伊負責且不能中斷保證，亦有違民法第七
十二條關於公共秩序或善良風俗之規定，亦為無效，伊實無負責之理。前開約定縱屬
有效，然伊離職後已將股權轉讓，由訴外人楊謙次、楊好入股，並由楊謙次擔任公司
負責人，楊謙次、楊好更在原保證書上簽署，另簽立「授權約定書」、「委任票據承
兌、保證契約書」，有取代伊為保證人之意思，被上訴人乃據該保證約定對伊行使債
權，亦違誠信原則等語，資為抗辯。
原審依審理之結果，以：查被上訴人主張之事實，業據提出上訴人簽訂之保證書、晏
忠公司與被上訴人所簽訂之授信約定書、委任票據保證、承兌契約書、晏忠公司立具
之貳佰萬元及肆佰萬元之借據、晏忠公司簽發之本票暨退票理由單、轉帳支出傳票、
轉帳收入傳票、授信撥貸登錄單、中華票券金融公司出具承諾書及晏忠公司支票存款
對帳單、客戶交易明細月報表為證（原審卷四五頁至六七頁、一審卷六頁至十六頁、
三四頁至四一頁），上訴人對其與被上訴人訂立保證契約，就晏忠公司對被上訴人於
現在及將來所負債務在本金二千萬元內負連帶保證責任之事實，亦不爭執。上訴人雖
否認晏忠公司有向被上訴人借款及委任被上訴人為票據之承兌或保證，然就被上訴人
所提出之前開授信約定書、委任票據保證、承兌契約書、本票之真正，均不爭執。且
前開借據確由晏忠公司立具經周惠苑對保無訛，晏忠公司向被上訴人借貸前述款項，
被上訴人均將之撥入其活期存款帳戶內，被上訴人代墊之上述票款，亦將之撥入其支
票存款戶，已據證人周惠苑證述明確（原審卷八九、九○頁）。再參諸晏忠公司曾先
後多次支付前揭二筆借款之利息，被上訴人就前開債權聲請台灣高雄地方法院對晏忠
公司核發支付命令，晏忠公司未提出異議而告確定，有該法院八十四年度促字第二一
三九七號、第二五七四二號支付命令暨其確定證明在卷可稽（原審卷五三至五六頁）
，並經調取該二案卷核閱屬實。是被上訴人之主張堪信為真實，上訴人空言否認被上
訴人對晏忠公司有前述債權存在，要屬無稽，不足採取。次查，上訴人因係晏忠公司
負責人，而以個人身分簽立保證書，連帶保證晏忠公司對被上訴人之債務之清償，為
上訴人自認之事實（一審卷二九頁），而其所簽具保證契約，並未約定其保證責任僅
以擔任晏忠公司負責人期間所生債務為限，有兩造不爭之保證書在卷可憑，自無所謂
其真意為「連帶保證擔任負責人期間所生債務」可言，亦不因嗣後離職即解免保證責
任。又上訴人既已同意為連帶保證人並簽署於保證書，不論是否為定型化契約，其就
保證書所載條款，即表示同意，上訴人空言其不了解契約內容，並否認同意部分條款
，殊屬無稽。另楊謙次、楊好係於兩造訂立之保證書簽署，加入為保證人，與原任保
證人之上訴人及他人共同連帶保證晏忠公司之債務，並非取代上訴人之保證人地位，
有該保證書附卷可稽，且被上訴人並未同意由楊謙次、楊好取代上訴人之保證人地位
，為兩造所不爭，上訴人之保證責任，自不因楊謙次、楊好之加入為保證人而解免。
又兩造約定就被上訴人與主債務人晏忠公司間所生一定債之關係範圍內之不特定債務
，預定最高限額二千萬元，由上訴人連帶保證之前開契約，乃學說上所謂「最高限額
保證」，既未定期間，則該保證契約在未經上訴人依民法第七百五十四條規定終止或
其他消滅原因以前，所生約定範圍內之債務，均為保證契約效力所及（最高法院七十
七年臺上字第九四三號判例參照），此乃契約性質使然，難認有何不公平、不合理或
違反誠信原則、公序良俗情事，是上訴人抗辯前開保證契約違反消費者保護法第十一
條、第十二條、民法第七十二條之規定，應屬無效云云，均無可取。前開晏忠公司對
被上訴人所負債務，既在兩造約定連帶保證範圍內，則被上訴人據以請求上訴人履行
連帶保證人責任，自屬權利之正當行使，難認有濫用權利或違反誠信原則，上訴人抗
辯被上訴人行使債權違反誠信原則云云，亦無可採。至兩造所訂保證契約第三條約定
：保證人不得隨意終止保證契約，雖排除民法第七百五十四條保護保證人規定之適用
，有失公平，然僅該條款之效力受影響，不能因此而謂其他約定亦均無效，是上訴人
仍應負連帶保證人責任。從而，上訴人本諸連帶保證契約之法律關係，請求上訴人給
付前開晏忠公司所欠之借貸款、本票代墊款共捌佰萬元、及其約定利息與違約金，為
有理由，應予准許。爰維持第一審所為上訴人敗訴之判決，駁回其上訴，經核於法並
無違背。上訴論旨，仍執陳詞，就原審取捨證據、認定事實及解釋契約之職權行使，
指摘原判決不當，求予廢棄，非有理由。
據上論結，本件上訴為無理由，依民事訴訟法第四百八十一條、第四百四十九條第一
項、第七十八條，判決如主文。
中      華      民      國    八十六    年      五      月     十六     日
                              最高法院民事第二庭
                                  審判長法官  曾  桂  香
                                        法官  劉  延  村
                                        法官  徐  璧  湖
                                        法官  劉  福  聲
                                        法官  袁  再  興
      右正本證明與原本無異
                                              書  記  官
中      華      民      國    八十六    年      五      月              日
